臺灣高等法院刑事判決
111年度上易字第1134號
上  訴  人  
即  被  告  賴怡君




選任辯護人  黃柏彰律師
(法扶律師)          
上列上訴人因竊盜案件，不服臺灣新竹地方法院111年度易字第7
5號，中華民國111年6月22日第一審判決（起訴案號：臺灣新竹
地方檢察署110年度偵字第13973號），提起上訴，本院判決如下
：
    主  文
上訴駁回。
    事  實
一、賴怡君於民國110年10月6日16時15分許，在新竹縣○○鄉○○路0
    段00巷00號「K.W.GARDEN」咖啡廳前，基於意圖為自己不法
    所有之犯意，趁無人注意之際，先將林○妤（93年1月生，年
    籍資料詳卷）停於該咖啡廳前之電動自行車移至該咖啡廳旁
    隱蔽之空地，再徒手竊取林○妤所有吊掛在該電動自行車手
    把上之球鞋及襪子各1雙（價值約新臺幣(下同)1,950元）得
    手。嗣林○妤發現上開物品遭竊而報警，始循線查獲。　　
    　　
二、案經林○妤訴由新竹縣政府警察局新湖分局報告臺灣新竹地
    方檢察署檢察官偵查起訴。　　
    理  由
壹、程序部分：
    按被告以外之人於審判外之言詞或書面陳述，除法律有規定
    者外，不得作為證據。被告以外之人於審判外之陳述，經當
    事人於審判程序同意作為證據，法院審酌該言詞陳述或書面
    陳述作成時之情況，認為適當者，亦得為證據。當事人、代
    理人或辯護人於法院調查證據時，知有第159條第1項不得為
    證據之情形，而未於言詞辯論終結前聲明異議者，視為有前
    項之同意。刑事訴訟法第159條第1項、第159條之5分別定有
    明文。經查，本判決所引用被告賴怡君以外之人於審判外之
    陳述之部分供述證據，檢察官、被告及辯護人於準備、審理
    程序均表示同意有證據能力（本院卷第53至54、93至94頁）
    ，且檢察官、被告及辯護人就本案所引用之各該證據方法，
    均未於言詞辯論終結前聲明異議，本院復審酌上開供述證據
    作成時，並無違法或不當之情況；另其餘所依憑判斷之非供
    述證據，亦無證據證明係違反法定程序所取得，且無其他不
    得作為證據之情形；此外，上開各該供述證據及非供述證據
    ，又均無證明力明顯過低之情形，復均經本院於審判程序依
    法進行調查，並予以當事人辯論，被告之訴訟防禦權，已受
    保障，因認上開供述證據及非供述證據等證據方法，均適當
    得為證據，而應認均有證據能力。
貳、實體部分：　　
一、訊據被告坦承有於前開時、地移動告訴人林○妤之上開電動
    自行車等情，然矢口否認有何竊盜犯行，辯稱：我認為咖啡
    廳前不能停車，所以就將該自行車移到花檯旁邊，移車時未
    認真看車上的東西，移完後就去做自己的事情，伊只有移車
    就走了云云（原審卷第43頁、本院卷第95頁）。辯護人則為
    被告辯護：從本案監視器畫面無從認定被告有竊取告訴人之
    球鞋及襪子，且告訴人亦未能證明其失竊之物品是否為系爭
    物品，再者，被告的鞋子很大，應無必要竊取其不能穿的鞋
    子，本案並無證據證明被告有竊盜犯行等語（原審卷第71、
    76至77、125至126頁、本院卷第52、95至96頁）。惟查：
  ㈠被告確有於110年10月6日16時15分許，在新竹縣○○鄉○○路0段0
    0巷00號「K.W.GARDEN」咖啡廳前，將告訴人停於該咖啡廳
    前之電動自行車移至該咖啡廳旁隱蔽之空地等情，業據告訴
    人於警詢中證述詳實（偵卷第15至16頁），並有臺灣新竹地
    方檢察署勘驗筆錄、原審111年4月13日勘驗筆錄、監視錄影
    畫面截圖（偵卷第19至21、31至33頁；原審卷第71至73、81
    至87頁）在卷可稽，且為被告所不爭執（原審卷第45頁、本
    院卷第55頁），是此部分事實堪以認定。
　㈡被告及辯護人固以前詞辯稱，然就辯護人所稱告訴人失竊之
    物品是否為球鞋、襪子各1雙乙節，證人即告訴人於警詢中
    已明確證稱：我於110年10月6日16時30分許在「K.W.GARDEN
    」咖啡廳前發現我的黑色球鞋及黑色襪子遭竊，且我的電動
    自行車被移動過，我失竊的黑色球鞋及黑色襪子各1雙，價
    格分別為1,900元、50元，黑色球鞋為NIKE品牌且鞋底為白
    色的球鞋，黑色襪子上面則有貓咪圖案等語（偵卷第15頁）
    ，衡諸被告自承與告訴人事發前並不相識（原審卷第43頁）
    ，可認其等間素無恩怨存在，且告訴人所主張遭竊之物品價
    額僅有1,950元，金額非鉅，告訴人殊無動機誣陷他人之必
    要；再者，告訴人於警詢中證稱其失竊之的黑色球鞋及黑色
    襪子各1雙(下稱系爭物品)用綠色塑膠袋裝著懸掛在電動自
    行車之手把上等語（偵卷第15頁），核與原審當庭勘驗如附
    件編號一所示之監視器錄影光碟內容吻合，可知告訴人停放
    在「K.W.GARDEN」咖啡廳前之電動自行車把手上確實掛有系
    爭物品之事實相符，告訴人指稱其失竊物品之外觀、放置位
    子等核實無誤，況且告訴人上開警詢所述將其失竊物品特徵
    、顏色均描述清楚明確，足徵告訴人在其電動自行車遭移動
    後，發現其系爭物品失竊等情，應非虛妄。
　㈢而被告於110年10月6日16時15分許，確有在「K.W.GARDEN」咖
    啡廳前移動告訴人之電動自行車至該咖啡廳旁隱蔽之空地處
    等事實，業經本院認定如前，且經原審當庭勘驗如附件編號
    一所示上開時、地之監視器錄影光碟內容在卷可憑，被告於
    監視器錄影時間16:15:46許走向電動自行車，將該自行車牽
    往巷內（建築物中間較為隱密空地處），而此時裝有告訴人
    系爭物品之綠色塑膠袋仍掛於左側把手上、被告於監視器錄
    影時間16:16:24許將電動自行車頭朝內，將電動自行車停於
    牆邊後，於監視器錄影時間16:16:30許此時上開電動自行車
    頭左側把手上之綠色塑膠袋已不見等情，有上揭111年4月13
    日原審勘驗筆錄在卷可參，顯見告訴人裝在綠色塑膠袋內之
    系爭物品，原掛放在其電動自行車左側把手上，然經被告將
    該電動自行車移至該咖啡廳旁隱蔽之空地後，系爭物品已從
    其原先置放位子脫離不見。
　㈣再者，勘驗之監視器錄影光碟內容顯示，被告於監視器錄影
    時間16:16:24許至16:16:30許將電動自行車移動停放，掛放
    在電動自行車頭左側把手上之綠色塑膠袋隨即消失後，被告
    復在該咖啡廳旁隱蔽之空地待至監視器錄影時間16:16:48許
    始離開該處，並至監視器錄影時間16：18：51許即附件編號
    一之錄影時間結束前均無人進入該處，待告訴人於監視器錄
    影時間16:23:09許與友人步出「K.W.GARDEN」咖啡廳發現其
    電動自行車不見，左右張望，行走至被被告移至建築物中間
    隱密空地處駐足觀看，告訴人於監視器錄影時間16:23:53許
    走進該空地將其電動自行車牽出巷口（告訴人牽出電動自行
    車時，車手把上已不見該綠色塑膠袋），並搭載友人騎乘離
    去後，被告再度於監視器錄影時間16:44:28許至16:44:49許
    走入該空地內整理物品，並至監視器錄影時間16：51：51許
    即附件編號三之錄影時間結束前，均無人且被告亦無進入該
    處等情，亦有上揭原審勘驗筆錄可憑，足證告訴人所有內裝
    系爭物品之綠色塑膠袋，經被告移動該電動自行車至該空地
    內，車把上所掛之物已然不見，期間除被告外並無其他人進
    入該空地屬實。
　㈤又查，告訴人掛放在電動自行車手把上系爭物品之綠色塑膠
    袋，如非人為施加外力使上開物品脫離電動自行車，應無可
    能在被告該電動自行車移動過程中不見蹤影；況且，若係因
    被告不慎使上開物品從該車把手上自然掉落，衡情上開物品
    應會掉落在電動自行車周遭，惟觀原審勘驗錄影光碟筆錄內
    容，告訴人與友人步出「K.W.GARDEN」咖啡廳後，發現其原
    先停放之電動自行車不見，左右張望找尋後才在該空地將其
    電動自行車牽出巷口，既然告訴人發現其電動自行車遭人移
    動時，已有四處張望尋找之行為，若裝有系爭物品之綠色塑
    膠袋，以其體積大小及鮮明的外袋顏色，如屬被告於移車過
    程不慎使之掉落，告訴人在尋車之際，當能一併在車體周遭
    尋獲上開物品，顯見系爭物品確已由被告移車過程中，擅自
    從車把上取走無誤。
　㈥是依前揭各該事證顯示，被告於110年10月6日16時15分許，將
    告訴人之電動自行車移至該咖啡廳旁隱蔽之空地後之1分鐘
    內，裝有告訴人系爭物品之綠色塑膠袋旋即於同日16時16秒
    自該電動自行車把手上消失，觀諸前揭各該時地之緊密性，
    此間難諉諸於巧合，故綜合上開客觀事證，足認本件竊盜犯
    行確屬被告所為無訛。辯護人所稱從本案監視器畫面無從認
    定被告有竊取告訴人所有系爭物品等語，核與本案客觀事證
    不符，要難採信。
　㈦被告及辯護人雖另辯稱：當日被告手上拿的是自己的衣褲及
    球鞋，且被告的鞋子很大，無必要竊取不能穿的鞋子云云（
    原審卷第43、71、76至77頁），並提出衣褲、球鞋照片數張
    （原審卷第49至51、89至93頁）為其依據，然被告當時確實
    有手持物品在該咖啡廳旁隱蔽之空地整理之事實，經原審當
    庭勘驗如附件所示屬實，故被告縱有手持物品亦與本案犯行
    間並無衝突；況且，本案並未扣得告訴人之上開失竊物品，
    則告訴人失竊之黑色球鞋及黑色襪子各1雙，是否合乎被告
    尺寸，尚無從判斷，且與被告竊盜犯行之成立與否並無 必
    然關連，所辯尚不足採為被告有利之依憑。
　㈧綜上所述，被告所辯無非事後卸責之詞，本件事證明確，犯
    行堪以認定，應予依法論科。
二、論罪科刑：
　㈠核被告所為，係犯刑法第320條第1項之竊盜罪。　
　㈡查告訴人於本件案發時，係12歲以上未滿18歲之少年等情，
    經告訴人於警詢中自承在卷（偵卷第15頁），然被告於原審
    準備程序時供稱其不認識告訴人等語（原審卷第43頁），亦
    無積極證據證明被告涉犯本案竊盜犯行時知悉告訴人係未滿
    18歲之人，因認被告未有故意對未成年人犯罪之犯意，爰無
    兒童及少年福利與權益保障法第112條第1項加重其刑規定之
    適用，併此敘明。
三、駁回上訴之理由：
    原審以被告竊盜犯行，事證明確，並以行為人之責任為基礎
    ，審酌被告不思守法自制，循正當途徑獲取所需，竟貪圖一
    己之私而著手竊取他人財物，顯不尊重他人之財產法益，對
    於社會治安及民眾財產安全產生危害，應予非難，又被告犯
    後自始均否認犯行，然犯罪手段尚稱平和，並兼衡被告高職
    畢業之智識程度，之前從事過渡假村之員工、清潔工作，但
    20年間均由家人照顧，家庭經濟狀況小康略差，先前離婚並
    與第二任先生育有2名子女，子女1個就讀大學，1個就讀高
    中，第二任先生離世因此2名子女均由小叔扶養，每月領取
    殘障補貼4,800元均匯給子女，目前與父親、小弟同住等一
    切情狀（原審卷第126至127頁、本院卷第96頁），量處如原
    判決主文所示之刑，並諭知易科罰金之折算標準；並敘明被
    告所竊得之球鞋及襪子各1雙，為被告之犯罪所得，未扣案
    亦未返還告訴人，爰依刑法第38條之1第1項、第3項之規定
    宣告沒收，於全部或一部不能沒收或不宜執行沒收時，追徵
    其價額。經核認事用法均無不合，量刑亦甚妥適。被告上訴
    意旨仍執前詞及原審辯解提起上訴，否認犯罪，經核亦係對
    原審自由判斷證據證明力之職權行使，及與原判決本旨無關
    之問題，徒憑己意，再為事實上之爭執，其上訴為無理由，
    應予駁回。
據上論斷，應依刑事訴訟法第368條，判決如主文。
本案經檢察官劉晏如提起公訴，檢察官邱美育到庭執行職務。
中　　華　　民　　國　　111 　年　　10　　月　　20　　日
                  刑事第一庭    審判長法　官  周煙平
                                      法　官  吳炳桂
                                      法　官  游士珺
以上正本證明與原本無異。
不得上訴。
                                      書記官  吳碧玲
中　　華　　民　　國　　111 　年　　10　　月　　20　　日
附錄：本案論罪科刑法條全文　　　　　　　　　　　　　　　
中華民國刑法第320條第1項
意圖為自己或第三人不法之所有，而竊取他人之動產者，為竊盜
罪，處5年以下有期徒刑、拘役或50萬元以下罰金。

附件：　　
一、檔案名：CH00-0000-00-00-00-00-00.avi 內容大小：492,216,308 kb 長度：15：00 日期：2021年10月6日16：05：24-16：18：51 勘驗內容： ㈠16:09:11身著灰黃色上衣、黑色五分褲、黑色涼鞋、藍色鴨舌帽（下稱被告），出現於 K.W.GARDEN 旁巷道口，被竊電動自行車左側把手掛有綠色塑膠袋停於該店紅線內側。被告右手持白色抹布，左手持白色圓形餐盒及塑膠袋於該處徘徊，16:10:00先將白色抹布掛於左手，將左手手持之白色圓形餐盒放於路邊磚台，再彎腰將白色塑膠袋裝入磚台旁地上之白色塑膠袋內打結放好。 ㈡16:10:01-16:15:45被告在該處整理垃圾、戴口罩。16:15:46被告右手中持白色抹色、左手持白色物體，走向電動自行車，將該自行車牽往巷內（此時綠色塑膠袋仍掛於左側把手）。16:16:24被告將電動自行車頭朝內，將電動自行車停於牆邊。16:16:30此時左側把手綠色塑膠袋已不見。 ㈢16:16:38被告正面朝巷內整理物品，16:16:48被告正面轉向巷口，在磚台處彎腰再起身，左手持長布，右手持淺色物品，右轉出巷口後，將右手淺色物品移至左手前行，離開畫面，直到錄影時間結束均無人入巷弄內。 二、檔案名：CH00-0000-00-00-00-00-00.avi 內容大小：492,119,620 kb 長度：20：00 日期：2021年10月6日16：21：00-16：36：13 勘驗內容： ㈠16:23:09告訴人與友人步出 K.W.GARDEN 店家大門，發現其電動自行車不見，左右張望，行走至被被告移至巷內之巷弄口處駐足觀看。 ㈡16:23:53告訴人走向巷內將電動自行車牽出巷口（此時自行車左右把手上還是不見綠色塑膠袋），坐上電動自行車，告訴人友人坐上後座，騎乘離去。 三、檔案名：CH00-0000-00-00-00-00-00.avi 內容大小：491,892,328 kb 長度：11：42 日期：2021年10月6日16：36：36-16：51：51 勘驗內容： ㈠16:44:28被告自畫面左側出現，右手持淺色長布，左手持透明塑膠瓶，自磚台與牆面間之細小縫隙走道走入該弄巷內。16:44:40被告正面朝內，於50度至30度間角度彎腰整理物品。 ㈡16:44:49被告退後再度由縫隙走道退出該巷弄。16:44:53被告回到馬路邊時，右手持淺色長布、左手持透明塑膠瓶，於16:44:57被告從左側離開畫面，於錄影時間結束前，無人且被告亦無進入該巷弄。